【裁判字號】    91,訴,3
【裁判日期】    920417
【裁判案由】    違反公職人員選舉罷免法
【裁判全文】
臺灣臺東地方法院刑事判決                              九十一年度訴字第三號
    公  訴  人  臺灣台東地方法院檢察署檢察官
    被      告  地○○
                午○○
                丁○○○
右列被告等因違反公職人員選舉罷免法案件，經檢察官提起公訴（九十年度偵字第二
一九八號），本院判決如左：
    主  文
地○○、午○○、丁○○○均無罪。
    理  由
一、公訴意旨略以：被告戌○○（經本院以相同案號先行於九十二年四月三日判決）
    係中華民國第五屆山地原住民立法委員候選人余夢蝶之助選員，其意圖使不知情
  之余夢蝶獲取立法委員之名器，竟與被告寅○○（經本院以相同案號先行於九十
    二年四月三日判決）基於共同犯意之聯絡，由戌○○提供宰殺之豬隻，寅○○則
    提供新台幣一千元及米酒、維士比、保力達、礦泉水等飲料，於九十年十一月二
    十七日晚間八時許，宴請同村具第五屆山地原住民立法委員選舉人資格之村民即
    被告己○○、乙○○、辰○○、天○○，巳○○、戊○○、丙○○、未○○、丑
    ○○、辛○○、壬○○、庚○○、卯○○、酉○○、申○○、子○○、亥○○、
    癸○○（上開十八人均經本院以相同案號先行於九十二年四月三日判決）、地○
    ○、丁○○○、午○○等人，提供免費餐飲之不正利益，席間並由戌○○發言，
    要求在場之前揭投票權人於投票時將選票投給候選人余夢蝶，支持余夢蝶當選第
    五屆山地原住民立法委員，前揭投票權人亦於餐宴中收受享用豬肉及酒類飲料等
    之不正利益，且明示或默示表示支持余夢蝶當選第五屆山地原住民立法委員，而
    同意將投票權為一定之行使；因認被告地○○、午○○、丁○○○均涉犯刑法第
    一百四十三條第一項之投票受賄罪嫌。
二、經查，公訴意旨認被告地○○、午○○、丁○○○均涉犯刑法第一百四十三條第
    一項之投票受賄罪嫌，無非係以（一）被告午○○部分：被告午○○坦承：渠等
    當日於接受餐飲招待時，被告戌○○曾要求與會之村民支持山地原住民立法委員
    候選人余夢蝶，與會之村民並以明示或默示之方法表示同意等語，且被告戌○○
    供承：曾於宴請之筵席間提及支持候選人余夢蝶一節，及有台東縣警察局大武分
    局扣押物品目錄表乙份在卷。（二）被告地○○、丁○○○部分：１戌○○自承
    當日筵席中曾為要求有投票權之人為一定之行使等語，且現場村民亦回答稱：「
    好，一定支持！」等語，核與同案被告申○○於該署訊問時所供：「戌○○在餐
    會中都在講選舉之事，沒有提到滿月之事，黃叫大家支持四號余夢蝶，我們有的
    人拍手，有的喊當選」等語、同案被告天○○於警詢時所述：「當時我有聽到在
    場很多人回應他的話喊好，而我只有微微的點頭，並沒有跟著大家一起喊好」、
    同案被告庚○○於警詢時所述：「我們當時都有拍手叫好，而戌○○也有呼口號
    ，說余夢蝶時，我們就說當選，每次都是這樣」、同案被告子○○於警詢時所述
    ：「現場村民回應全力支持余夢蝶」等語相符，顯見被告戌○○、寅○○於提供
    免費餐飲招待之不正利益時，與會之村民亦於收受招待之不正利益時以明示或默
    示之方式，表達許以投票權為一定之行使。訊據被告地○○、午○○、丁○○○
    均堅決否認有何刑法第一百四十三條第一項之投票受賄罪，午○○辯稱：未同意
    投票支持余夢蝶等語，而被告地○○、丁○○○則稱：在餐會過程中，不曉得戌
    ○○有無叫渠等支持余夢蝶等語。
三、按犯罪事實應依証據認定之，無証據不得推定其犯罪事實；又不能証明被告犯罪
    者，應諭知無罪之判決，刑事訴訟法第一百五十四條、第三百零一條第一項分別
    定有明文。再就刑事證據法則而言，應採嚴格證明，而刑事訴訟上證明之資料，
    無論其為直接或間接證據，均須達於通常一般之人均不致有所懷疑，而得確信其
    為真實之程度，始得據為有罪之認定，若其關於被告是否犯罪之證明未能達此程
    度，而有合理懷疑之存在，致使無從形成有罪之確信，即不得遽為不利被告認定
    （最高法院九十一年度台上字第五○四○號判決理由參照）。
四、經查：
（一）被告地○○、午○○部分：公訴意旨認被告地○○、午○○均以明示或默示表
      示許以將其投票權為一定之行使，並舉同案被告天○○、壬○○、庚○○、酉
      ○○、申○○、子○○所承認：與會之村民以明示或默示之方法表示同意等語
      、同案被告申○○於偵查中另供：有的人拍手，有的喊當選等語、同案被告天
      ○○於警詢中所述：有聽到在場很多人回應戌○○的話喊好，而伊只有微微的
      點頭，沒有跟著大家一起喊好等語、同案被告庚○○於警詢時所陳：渠等當時
      都有拍手叫好，戌○○呼口號說余夢蝶，渠等就說當選等語，及同案被告子○
      ○於警詢時所敘：現場村民回應全力支持余夢蝶等語為證，然查，遍觀全卷公
      訴意旨均未指明在場者究係何人以何種方式表示許以將其投票權為一定之行使
      ，另縱有前開拍手叫好、喊「當選」，或微微點頭之情，能否逕認被告地○○
      、午○○即有允諾將其投票權為一定之行使之意思表示，均有可疑，且被告地
      ○○、午○○到場係因被告戌○○兒子出院及其弟黃國書兒子滿月，或係見人
      多熱鬧路過而至，而該餐會提供者僅為豬肉及飲料等情，此均經被告地○○、
      午○○陳明在卷，則依上情，難認被告地○○、午○○確知被告戌○○係為行
      賄而舉辦餐會，再上開被告午○○亦堅決否認有同意投票支持余夢蝶，且乏其
      他事證足以確認被告地○○、午○○已同意為投票權之一定行使，則依前開說
      明及罪疑為輕之法則，自應為有利於被告地○○、午○○之認定。
（二）被告丁○○○部分：被告丁○○○不具有上開山地原住民立法委員選舉之選舉
      人身份一節，除有卷附之選舉人名冊（參偵查卷第九十九頁）可參，復有本院
      卷附之台東縣選舉委員會函文可按，則公訴意旨認丁○○○前開所為觸犯刑法
      第一百四十三條第一項之投票受賄罪，即有未合。
（三）此外，復查無其他積極證據足認被告地○○、午○○、丁○○○有何公訴人所
      指之投票受賄之犯行，揆諸上開規定，均應認不能證明渠等之罪行，依法應諭
      知無罪之判決。
五、被告地○○、丁○○○雖經合法傳喚無正當理由不到庭，惟本院認本件係應論處
    無罪之案件，故不待其陳述，逕為一造辯論判決，附此敘明。
據上論斷，應依刑事訴訟法第三百零一條第一項、第三百零六條，判決如主文。
本案經檢察官甲○○到庭執行職務
中      華      民      國    九十二    年      四      月     十七      日
                              臺灣臺東地方法院刑事庭
                                審判長法  官  王增瑜
                                      法  官  蔡世芳
               法  官  黃呈熹
右正本證明與原本無異。
如不服本判決，應於判決送達後十日內向本院提出上訴狀。（須附繕本）
「切勿逕送上級法院」
                                      書記官  王敏玉
中      華      民      國    九十二    年      四      月     十七      日


司法院資訊處製作；財團法人民間司法改革基金會備份。
